【裁判字號】    91,易,2569
【裁判日期】    920306
【裁判案由】    竊盜
【裁判全文】
臺灣高雄地方法院刑事判決                        九十一年度易字第二五六九號
    公  訴  人  臺灣高雄地方法院檢察署檢察官
    被      告  丙○○  男  四.
    被      告  丁○○  男  四.
    共      同
    選任辯護人  張賜龍律師
                郭淑萍律師
右列被告因竊盜案件，經檢察官提起公訴（九十一年度偵字第四六八四號），本院判
決如左：
    主  文
丙○○、丁○○均無罪。
    理  由
一、公訴意旨以：丙○○（起訴書誤載為簡森松）與丁○○共同意圖為自己不法所有
    之犯意聯絡，由丁○○以每日新台幣一千二百元之代價雇用丙○○，於民國九十
    一年二月十五日十二時許，在行政院海岸巡防署（下稱海巡署）南部地區巡防局
    岸巡第五三大隊五三二中隊管轄之海源哨附近一百公尺處，由丙○○駕駛怪手竊
    取砂石，嗣於同日下午二時許，為巡邏員警當場查獲，因認被告等涉犯刑法第三
    百二十條第一項之竊盜罪云云。。
二、公訴人認被告等涉犯右揭罪嫌之理由，係以證人即海巡署承辦人員林建彰、乙○○在偵查中之證詞，及被告丙○○經警盤查時逃逸，供詞反覆，及上開地點留有
    怪手一台及加油估價單附卷、該地已遭大規模開挖至地下水深度亦有照片附卷，
    足見，被告所辯整地云云，不足採信為論據。
三、訊據被告丙○○、丁○○均堅決否認有何竊盜犯行，被告丙○○辯稱：伊係受丁○○僱用前往該地整地，並未盜取砂石等語；被告丁○○辯稱：該凹地原即為漁
    塭，後經廢棄，伊係要丙○○前去回填處理，並未偷挖砂石等語。
四、按犯罪事實應依證據認定之，無證據不得推定其犯罪事實；又不能證明被告犯罪
    者，應諭知無罪之判決，刑事訴訟法第一百五十四條、第三百零一條第一項分別
    定有明文。而刑事訴訟法上所謂認定犯罪事實之證據，係指足以認定被告確有犯
    罪行為之積極證據而言，如未能發現相當證據或證據不足以證明，自不能以推測
    或擬制之方法，以為裁判基礎（最高法院分別著有二十九年上字第三一○五號及
    同院四十年台上字第八十六號判例意旨參照）。是無論直接證據或間接證據，其
    為訴訟上證明，須於通常一般人均不至於有所懷疑，而得確信其為真實之程度者
    ，始得據之為有罪之認定，倘其證明尚未達此一程度，而有合理性懷疑之存在時
    ，即無從為有罪之認定，若不能證明被告犯罪者，即應依刑事訴訟法第三百零一
    條第一項之規定，諭知被告無罪之判決，合先敘明。
五、本院查：
（一）、本件公訴人所指遭被告等盜取砂石之土地，經本院函請交通部高雄港務局查
        明土地所有權人、遭盜窪土石之數量、價值等事項，業經該局查明該地為其
        所經管之高雄市小港區○○○段二五六之三號國有土地，遭盜挖之土地數量
        計四千七百八十六點七一立方公尺，而所盜挖者為海砂，依法不適用當建築
        物原料，依建築物之原料而言無價值等情，有交通部高雄港務局九十二年一
        月十四日函及其所附之土地所有權狀影本、測量土、照片、空照圖等附卷足
        稽。依此，該遭盜採之海砂既屬無價值之物，是否會成為一般人基於不法取
        得意圖之標的物，已非無疑。縱為被告等所盜採，被告等是否有為自己或第
        三人不法之所有意圖，自非無疑。公訴人雖指被告等有不法所有之意圖，惟
        並未指出證明之方法（如以之販賣、填土、建屋及其他相關資料），本院自
        亦難僅依公訴人所指被告等盜採海砂，而遽認被告等有前開不法所有之意圖
        甚明。
（二）、公訴人指被告自九十一年二月十五日十二時許開始盜採砂石，至同日二時許
        為警查獲，被告所盜採之砂石數量為何，並未敘明。而上開處所為人盜採之
        砂石數量達四千七百八十六點七一立方公尺之多，被告等為警查獲時，僅有
        怪手一部，其等如何能於短短二小時內盜採如此鉅量之砂石？被告等是否確
        有盜採砂石之竊盜犯行，已非無疑。本院遍查偵查全卷，除證人林建彰在偵
        查中所證述：「過年前二天即二月十二日左右，被告等人進駐那裡之前，土
        地為平的」、「（是否看到車將砂石運出？）之前有看見過，但因旁為台電
        燃煤廠，一直以為為台電車」等語（九十一年四月十一日偵訊筆錄），勉可
        資為認定被告等確有盜採砂石犯行之積極證據外，已查無其他足資證明被告
        二人在上開時地為警查獲前數日，即開始盜採本件砂石之積極證據資料。惟
        本院審理中，證人林建彰到庭結證稱：「（本件現場在二月十五日之前有無
  接獲通報說，有人盜採砂石，而你們去取締過？）沒有。我們只有在二月十
        五日那天有接到通報」、「（二月十五日之前你們有無巡邏到本案的現場？
        ）那段時間幾乎沒有派巡邏的人員，大都是監視海面的狀況。但是監視哨有
        發現那段時間都有車子在跑」、「（監視哨離現場有多遠？）約三百公尺左
        右，但是有個角度可以看到現場狀況。監視哨是在過年前就有發現車子進出
        ，但是以為是合法的，所以我們才沒有去巡邏」、「由我們那個監視哨可以
        看得到怪手在運作、有機具、有卡車進出，但是無法看得到卡車所運載的東
        西是什麼」；證人楊明彰到庭結證稱：「（之前是否曾經接獲通報說有人在
        該地挖掘砂石？）沒有。我之前從一月初調到該處服務時都沒有接到報案說
        有人盜採砂石」各等語（本院九十二年二月二十日審判筆錄）。證人林建彰
        證詞前後不一，已難僅憑其在偵查中之證詞為被告等不利之認定。且該監視
        哨距遭盜採現場約三百公尺遠，證人林建彰、乙○○等海巡署官兵，如何能
        清楚目視何人以怪手、卡車等機具在盜採砂石？再證人等既於二月十五日前
        均未派人巡邏現場，又未接獲有人盜採砂石之檢舉，如何能知悉該地何時為
        平地、何時開始被盜挖？又證人等二人在取締被告丙○○前，並未見過被告
        ，何能於偵查中直指被告等於同年二月十二日進駐該地？證人林建彰在偵查
        中之證詞，既有上開諸多瑕疵可指，自不得採為認定被告等犯罪之證據甚明
        ！是前開遭盜挖之砂石是否確係被告等所為，實非無疑。
（三）、本件係因當天中午左右，當地居民向海巡署南部地區巡防局岸巡第五三大隊
        五三二中隊管轄之海源哨報案稱：該地有人在盜採砂石。該海源哨哨長林建
        彰即在中午十二點多帶人去查訪，抵達現場時，在挖土機的位置有碰到工人
        （被告丙○○是否在場無法確定），當時雖「有看到怪手在移動，但是沒有
        挖掘的行動，我問工人，工人回答說他們在幫里長整地。我拍了幾張照片後
        ，就回報給楊明彰，他是副中隊長，副中隊長有隨後去查看，回來後，他告
        訴我，如果下午有工人繼續開工的話，就把工人帶回來。後來在下午約二點
        時，由海防的監視哨發現現場有怪手在移動，通知我以後，我就與阿兵哥到
        現場，那時在現場出口的地方（即鈞院勘驗現場照片所示的分隔島往內出口
        處）發現丙○○，我問他到現場作何事？他說他來釣魚。後來又發現他的行
        跡可疑，所以就把他攔下來，帶回中隊」始查獲本案等情，核與證人即該五
        三二中隊副中隊長之乙○○證述之情節相符（本院九十一年八月二十九日、
        九十二年二月二十日審判筆錄）。足見，證人林建彰、乙○○均未親見被告
        二人有使用怪手、卡車等機具在現場凹洞處挖掘砂石土甚明。而依卷附查獲
        現場所拍攝之照片六張顯示：當時怪手係在靜止狀態，手臂向下放在地面上
        之土堆前方，怪手車身右方不遠處有已開挖且積水之土坑二處，除怪手外，
        並無其他機具。如該怪手確充為挖掘砂石之用，其機械手臂應在該土坑方向
        ，何以反在土堆前？又證人甲○○二人自當日中午十二時許接獲報案，到達
        現場查看時，只見到怪手，並未見到有卡車等載運砂石機具在場，迄至下午
        二時許，再至現場查獲被告丙○○止，現場均由該五三二中隊海源監視哨監
        控中。期間怪手如在挖掘砂石，勢須由載運砂石之卡車出入該處，何以未為
        該監視哨官兵發覺、逮捕？是當日中午十二時起至下午二時止，被告等顯未
        在現場使用挖土機、卡車挖掘砂石，堪以認定。公訴人指被告等在此期間內
        盜採砂石，顯非有據。
（四）、被告丙○○為上開證人林建彰、乙○○查獲時，對於為何在場及怪手何人駕
        駛等情，雖有說詞反覆，前後不一等可疑之處，惟其於第二次警訊起迄本院
        審理中所辯，及被告丁○○自警訊時起至本院審理中所辯，則無何矛盾不一
        情事，參以當時怪手之機械手臂係朝土堆置放一情，其等所為整地之辯詞，
        已非全然無稽，是如僅因被告丙○○被查獲時供詞不一之心虛情事，即遽為
        推論被告等之盜採砂石犯行，實屬速斷！況查認定犯罪事實應依憑證據，故
        被告否認犯罪事實所持之辯解，縱屬不能成立，仍非有積極證據足以證明其
        犯罪行為，不能遽為有罪之認定，亦不能以推測或擬制之方法以為裁判基礎
        （最高法院八十四年度台上字第二六七七號判決參照）。本件公訴人所舉之
        證據既不能證明被告丙○○在為警查獲當日有盜採砂石之犯行，自不能以被
        告當日所駕駛之怪手停於現場，卻未能提出合理之辯解，即遽認被告等有盜
        採該地砂石之犯行。
    綜上所述，公訴人並未提出證據足以證明案發現場之砂石，係遭被告丁○○僱請
    被告丙○○盜採之事實，本院復查無其他積極證據足資證明被告等有何公訴人所
    指訴之竊盜犯行，其等犯罪尚屬不能證明，自應依法為被告等無罪之諭知。
據上論斷，應依刑事訴訟法第三百零一條第一項前段，判決如主文。
中      華      民      國      九十二      年      三      月    六    日
                                  臺灣高雄地方法院刑事第一庭
                                      法    官  林 水 城
右正本證明與原本無異。
如不服本判決，應於判決送達後十日內，向本院提出上訴狀。
                                      書 記 官  趙 美 玲
中    華    民    國      九十二      年      三      月      六      日


司法院資訊處製作；財團法人民間司法改革基金會備份。
